臺灣高等法院刑事判決　　　　　　　　　　　　九十二年度上更(二)字第七六三號
　　上　訴　人
　　即　自訴人　甲○○
　　自訴代理人　范衡生律師
　　被　　　告　乙○○
右上訴人因被告誣告案件，不服臺灣新竹地方法院八十七年度自字第二０號，中華民
國八十八年十一月十六日第一審判決，提起上訴，經判決後由最高法院第二次發回更
審，本院判決如左：
    主  文
原判決撤銷。
本件自訴不受理。
    事  實
一、自訴意旨略以：自訴人原係捷特利機械建材（深圳）有限公司（下稱捷特利公司
    ）負責人，被告乙○○簽約購買捷特利公司後，自訴人未曾取得任何股款。詎被
    告乙○○於民國（下同）八十五年一月二十三日，誣指：自訴人與簡順清、俞雨
    聲三人，共同意圖為自己不法之所有，明知所投資設於大陸廣東省深圳之捷特利
    公司營運不佳，竟隱瞞事實，於八十四年三月十五日，在新竹市○○路四四一號
    簽訂協議，以新臺幣（下同）一千四百六十二萬五千一百五十五元，出售全部股
    權予被告及張哲融（已於八十八年六月間死亡），其中部分價金用以清償該公司
    負債後，另給付自訴人一百四十萬元，詎自訴人與簡順清、俞雨聲拒不辦理股權
    移轉；又於八十四年八月十日，夥同大陸地區人士至捷特利公司，搶奪公司執照
    、印章、支票、港幣等財物等語，向臺灣新竹地方法院檢察署誣告自訴人與簡順
    清、俞雨聲共同詐欺、搶奪。案經臺灣新竹地方法院檢察署檢察官分別於八十五
    年六月二十九日、八十六年十一月十日，以八十五年度偵字第一二七二號、八十
    六年度偵字第一二六三號為不起訴處分，嗣經臺灣高等法院檢察署檢察官於八十
    七年二月二十六日以八十六年度議字第三四八五號駁回再議確定，因認被告乙○
    ○涉犯刑法第一百六十九條第一項之誣告罪嫌云云。
二、按同一案件，經檢察官終結偵查者，不得再行自訴；又不得提起自訴而提起者，
    應諭知不受理之判決，刑事訴訟法第三百二十三條第一項（修正前）、第三百三
    十四條分別定有明文。
三、經查：
  (一)、本案被告乙○○於八十五年八月二十五日以同一告訴狀向檢察官告訴簡順清、
      俞雨聲及自訴人甲○○三人，其告訴意旨略以：被告簡順清、甲○○、俞雨聲
      為設於大陸廣東省深圳捷特利公司之股東，竟意圖為自己不法之所有，隱瞞公
      司營運不佳之事實，於八十四年三月十五日，在新竹市○○路四四一號簽訂協
      議，以一千四百六十二萬五千一百五十五元出售全部股權予告訴人乙○○、張
      哲融（已於八十八年六月病死），其中部分價金用以清償該公司負債後，應給
      付被告一百四十萬元，詎被告等拒不辦理股權移轉，並於八十四年八月十日夥
      同大陸人耿博等至捷特利公司，搶奪公司執照、印章、三張支票及三十七萬四
      千元港幣等物，因認被告等共犯有詐欺、搶奪等罪嫌等情，嗣案經臺灣新竹地
      方法院檢察署檢察官於八十五年六月二十九日以八十五年度偵字第一二七二號
      不起訴處分，有告訴狀及不起訴處分書影本各一份附卷可稽。
  (二)、嗣由俞雨聲就上開經不起訴處分之共同搶奪案件，對被告乙○○向檢察官提出
      誣告罪之告訴，經臺灣新竹地方法院檢察署檢察官於八十六年十一月十日以八
      十六年度偵字第一二六三號不起訴處分，並經臺灣高等法院檢察署檢察官於八
      十七年二月二十六日以八十六年度議字第三四八五號駁回再議確定，有該不起
      訴處分書、再議駁回處分書影本各一份在卷可按。
  (三)、按誣告為妨害國家審判權之犯罪，誣告人者雖有使人受刑事或懲戒處分之故意
      ，但衹能就其誘起審判之原因令負罪責，故以一狀誣告數人者，或申告數項罪
      名均衹成立一誣告罪。（最高法院十八年上字第九○四號判例可資參照），本
      案被告以一書狀告訴自訴人甲○○、簡順清、俞雨聲三人共同詐欺、搶奪罪嫌
      ，被告雖指訴甲○○、簡順清、俞雨聲三人詐欺、搶奪，亦僅涉嫌成立一個誣
      告罪名，又被告所涉誣告搶奪罪嫌，經俞雨聲提出告訴後，業經檢察官為不起
      訴處分確定，有如前述。雖俞雨聲於告訴時，並未就被告所指訴之詐欺部分，
      認被告亦涉有誣告罪嫌，惟所謂同一案件，係指所訴彼此兩案為同一被告，其
      被訴之犯罪事實亦屬同一者而言。而該偵查終結之案件與本件自訴之被告同一
      ，且均係指訴被告涉嫌誣告之事實。則自訴人現在自訴之內容係指被告告訴之
      詐欺、搶奪罪為誣告，與俞雨聲前僅指被告所訴搶奪為誣告，雖稍有出入，然
      彼此兩案所訴被告犯誣告罪之事實相同，仍屬同一案件，茲自訴人甲○○再就
      被告所涉犯之同一誣告之案件，於檢察官偵查終結後，提起自訴，揆之上揭規
      定，乃不得提起自訴而提起，依首揭明文應為不受理之判決。
四、原審未為詳究，遽就被告被訴誣告詐欺部分為無罪之實體判決，違反一事不再理
    之原則，且就被告原係一狀申告數人數項罪名之一行為，竟予割裂為二，一部分
    諭知不受理，一部分諭知無罪，殊有未洽，自訴人上訴意旨執詞指摘原判決未論
    處被告罪刑不當，固無理由，惟原判決既有可議，仍屬無可維持，自應由本院將
    原判決撤銷，改諭知本件自訴不受理，以資適法。
五、本件被告經合法傳喚無正當理由不到庭，爰不待其陳述，逕行判決。
據上論斷，應依刑事訴訟法第三百六十九條第一項前段、第三百六十四條、第三百三
十四條、第三百七十一條，判決如主文。
中　　　華　　　民　　　國　　九十三　　年　　　四　　　月　　　八　　　日
                              臺灣高等法院刑事第一庭
                                  審判長法  官  李　相　助
                                        法  官  黃　聰　明
                                        法  官  楊　貴　雄
右正本證明與原本無異。
如不服本判決，應於收受送達後十日內向本院提出上訴書狀，其未敘述上訴之理由者
並得於提起上訴後十日內向本院補提理由書（均須按他造當事人之人數附繕本）。
                                        書記官  林　淑　貞
中　　　華　　　民　　　國　　九十三　　年　　　四　　　月　　 十二 　　日
